臺灣苗栗地方法院刑事判決　　　　　　　　　　　　　　九十年度易字第三一九號
　　公　訴　人　臺灣苗栗地方法院檢察署檢察官
　　被　　　告　丙○○
　　選任辯護人　魏順華
　　　　　　　　羅秉成
右列被告因妨害自由等案件，經檢察官提起公訴（九十年度偵字第八七五號、第一二
九四號），本院判決如左：
    主  文
丙○○以加害生命、身體之事，恐嚇他人致生危害於安全，處拘役貳拾日，如易科罰
金，以參佰元折算壹日。
被訴恐嚇乙○○部分無罪。
被訴傷害部分公訴不受理。
    事  實
一、丙○○與丁○○係叔姪關係，與乙○○則係堂兄弟關係，雙方間前因徐氏祭祀公
    業財產糾紛有多起訴訟，相處素不睦。丙○○於民國八十九年十二月十九日十五
    時四十分許，在本院因其他案件應訊完畢後，於走到本院辦公大樓旁之停車場時
    ，因對丁○○不滿，竟基於傷害之犯意，以拳頭將丁○○打倒在地，造成其大腿
    破皮及瘀青之傷害（傷害部分業撤回告訴，詳後述）後，復基於恐嚇危害安全之
    犯意，以加害生命、身體之事對丁○○恐嚇稱：拿槍殺死你等語，使丁○○心生
    恐懼致生危害於安全。
二、案經丁○○由苗栗縣警察局苗栗分局報請臺灣苗栗地方法院檢察署檢察官偵查起
    訴。
    理  由
壹、有罪部分：
一、訊據被告丙○○固坦承於前揭時、地，確有與丁○○相遇，而解下伊之領帶揮舞
    ，惟辯稱：當時脫下領帶，是因為丁○○、甲○○及徐永亮要打伊，伊怕領帶被
    他們三人拉住，造成危險，所以是要阻擋他們過來，當日並沒有恐嚇丁○○，且
    伊當日也有受傷云云。選任辯護人則為被告辯護稱：(一)告訴人丁○○與被告已因
    其他訴訟事件造成感情不和，故告訴人之指訴係誇大不實；(二)告訴人、證人甲○○及徐永亮之證詞，均表示係案發當日開完庭後，告訴人甫走至停車場即遭被告
    追打，則事出突然，何以告訴人竟知悉被告已偕同友人在法院外繞一圈欲找告訴
    人，並有機會拍照存證？且告訴人曾表示被告有對其丟檳榔汁，並於返家後始有
    提出告訴之決意，則何以能預先將所謂被告丟擲之「檳榔汁杯」一併攜走？(三)告
    訴人表示被告出言要拿槍之惡語後，忽然回來想繼續毆打伊，伊驚慌下即電告兒
    子徐振國，被告始匆忙離去，然此與證人甲○○之證詞不合；(四)證人甲○○對被
    告是否有拿檳榔汁杯丟告訴人一節先後證述不一；且證人甲○○表示伊勸阻被告
    與告訴人時，被告曾對伊叫喊，但沒聽清楚被告之話，惟在被告走回車上，約離
    伊五公尺左右時，反能聽到被告表示要拿槍出來，故所言可疑；又證人甲○○曾
    表示被告一再打告訴人上半身，以致告訴人倒地，惟告訴人所提照片卻係大腿外
    側瘀青有傷痕，不合事理；(五)甲○○曾證稱：被告有以領帶打徐永亮，惟徐永亮
    到庭卻從未如此指述，故證人甲○○之證詞顯係渲染；(六)證人即陪同被告出庭且
    為被告司機之戊○○亦表示：當時被告及告訴人都有互罵髒話，但沒有其他動作
    等語，足證被告並無公訴意旨所指之恐嚇行為云云。經查：
    (一)告訴人於案發當日之警訊筆錄及其後之偵訊、本院訊問時均指訴：被告確有先
      對伊丟檳榔渣的杯子後，並將伊打倒在地上，後來伊爬起來後，被告就在走回
      車上的途中說要拿槍殺死伊，伊很害怕，後來被告又回來作勢要打伊，伊就趕
      快打電話伊兒子等語，且前後所述均大致相符。
    (二)證人甲○○於偵訊時係表示：「我陪丁○○、徐永亮同至法院開庭，庭後五點
      多，行至停車場，見丁○○被丙○○追，並被丙○○打，我與徐永亮同去勸阻
      ，丁○○未還手，丙○○並反過來解開領帶，打徐永亮。（問：丙○○當時說
      何話？）他說要去拿槍，不過並未拿出，後來丙○○被司機拉走，未見丙○○
      以檳榔汁杯丟丁○○」；於本院九十年九月四日則證稱：「那天開完庭時約下
      午五點左右，我與我哥哥徐永亮和丁○○走到法院的停車場，被告就與他的司
      機開車過來，把車停在離我們約十五公尺左右，並下車一直打丁○○上半身，
      後來梅（即丁○○）就倒地，我與我哥哥就要去勸阻被告，後來被告把領帶鬆
      開後，拿領帶打我哥哥一下，也要打我，但沒有打到我，後來有對我叫，但我
      沒有聽清楚他在說什麼，後來他就往車子那邊走，約離車子十公尺左右就說他
      要拿槍，後來被告的司機就跑出來把被告拉住，所以後來沒有拿槍出來，後來
      被告就離開了，並沒有再下車，我看到被告走後我就騎機車回家，梅就跟著我
      哥哥開車走了。（問：當天被告打告訴人後被拉上車後，有無再下車打告訴人
      ？）沒有。（問：被告有無吃檳榔？）被告有吃檳榔，我有看到被告打告訴人
      ，但我沒有注意到被告有無對告訴人吐檳榔渣，我也沒有注意到被告有無拿東
西丟告訴人。」；而於本院九十一年一月十日則證述：「當時是下午四點左右
      開完庭，我們一起走到停車場，被告開車過來後從車上走下來後，就拿用裝檳
      榔汁塑膠杯丟丁○○，並出手打丁○○，後來徐就被打倒地，有人把他扶起來
      ，後來被告說要去車上拿槍，但實際上沒有拿，後來被告又跑到我們這邊並把
      領帶解下，先打我哥哥徐永亮，後來又要打我，但被我抓到被告的領帶後，被
      告就沒有再打。」，則依證人甲○○前後之證詞以觀，對於被告確有毆打丁○○、恐嚇拿槍出來及其後將領帶鬆開要打人之詞均相一致，只是其先後順序稍
      有混淆，參以告訴人為二十三年出生，及先後對於案發時間供述為下午五點多
      及四點，而依告訴人及被告於偵訊時所提之和解書表示，案發時間應為十五時
      四十分，足證證人徐永亮之記憶確已稍有模糊，自無從以其先後順序有誤即否
      定其證明力；又證人甲○○雖先後對是否丟檳榔渣之有無作證不一，然如被告
      確有以檳榔渣杯丟向告訴人，則當係一瞬間之事，是否能以證人未能就此清楚
      記憶而否定其證言，亦存質疑。
    (三)查告訴人係表示伊從地上爬起來後，被告就在走回車上的途中說要拿槍殺死伊
，伊很害怕，後來被告又回來作勢要打伊之詞，而證人甲○○則表示被告曾鬆
      開領帶要打徐永亮（偵訊所言）或徐永亮及甲○○，則以告訴人與徐永亮、甲○○均站在一起而言，則自會因被告之揮舞領帶而認為均會被打到，故告訴人
      及甲○○此部分之陳述並未矛盾。又證人甲○○於勸阻被告與告訴人時雖未聽
      到被告係喊叫何事，惟以被告與告訴人及證人甲○○、徐永亮正在衝突之中，
      則首要之處自係保住自己之身體安全，而當被告離去一段距離後，證人甲○○
      在身體安全無慮下反聽見被告表示要拿槍之詞，與常理亦不相違。
    (四)證人徐永亮於偵訊時雖未表示為被告以領帶打過，惟查，證人徐永亮於偵訊時
      已表示年歲大，記憶力衰退，僅記得這些，參照徐永亮為十八年出生，故無從
      為被告有利之認定。又證人戊○○雖於本院訊問時證述：被告有被打倒在地，
      且手有流血，惟參照被告於警、偵訊時從未有如此之表示，且依被告所提八十
      九年十二月二十日至九十年一月十六日至中山中醫學院之診斷證明書所示，其
      病名為「右手拇指受傷（車禍）」，且告訴人既已因之前訴訟事件與被告不合
      ，於出庭時隨身攜帶相機，並於遭被告毆打後將證物檳榔汁杯留存，亦符常情
      ，再證人甲○○雖表示被告毆打告訴人之上半身，而依告訴人所述，其受有腳
      部外傷及胸部內傷，有告訴人所提之三幀照片，且告訴人於警訊時確已表明有
      受傷等情，凡此均不足為被告有利之認定。綜上所述，本件告訴人與證人甲○○就被告恐嚇之行為所指述之情節既均大致相符，參以被告與告訴人確有訴訟
      事件之糾紛，有告訴人所提之起訴書影本可憑，則被告自存有恐嚇之動機，故
      被告出言：拿槍要殺死你之語，顯非玩笑之語，確足以令人心生畏懼，本件被
      告之恐嚇危害安全犯行應堪認定。
二、核被告丙○○所為，係犯刑法第三百零五條之恐嚇危害安全罪。爰審酌被告犯置
    之動機、方法、係因訴訟案件於本院出庭而心生不滿，竟於本院停車場處恐嚇告
    訴人，所生危害非輕、告訴人不願原諒被告、被告否認犯行之犯後態度及檢察官
    之求刑等一切情狀，量處如主文所示之刑，並諭知易科罰金之折算標準，以資懲
    儆。又刑法第四十一條雖已於九十年一月四日修正，並於同年一月十日經總統公
    布施行，惟此係關於執行之事項，與罪刑之輕重無涉，自應尊重制定新法之精神
    ，一律適用新法，不生新舊法比較之問題（見臺灣高等法院暨所屬法院九十年度
    法律座談會結論），附此敘明。
貳、無罪部分：
一、公訴意旨另略以：被告丙○○於九十年三月六日十五時許，在臺灣苗栗地方法院
    檢察署一樓之候訊大廳，因不滿前開恐嚇案件丁○○不撤回告訴，與丁○○之子
    乙○○發生口角爭執，另基於恐嚇犯意，態度惡劣並大聲對乙○○等人以客語咆
    哮：「你們若執意要告，就給我試試看」之恐嚇字眼，致乙○○心生畏懼，因認
    被告丙○○涉有刑法第三百零五條之恐嚇罪。
二、按犯罪事實應依證據認定之，無證據不得推定其犯罪事實；又不能證明被告犯罪
    者，應諭知無罪之判決，刑事訴訟法第一百五十四條、第三百零一條第一項分別
    定有明文。次按告訴人之告訴，係以使被告受刑事訴追為目的，是其陳述是否與
    事實相符，仍應調查其他證據以資審認；又認定不利於被告之事實，須依積極證
    據，苟積極證據不足為不利於被告事實之認定時，即應為有利於被告之認定，更
    不必有何有利之證據，最高法院著有五十二年臺上字第一三○○號判例、三十年
    上字第八十六號判例可資參照。
三、本件公訴人認被告丙○○涉犯刑法第三百零五條之恐嚇罪嫌，無非係以：告訴人
    乙○○之指訴及證人徐振國、庚○○及己○○之證述作為憑據。然訊據被告徐振
    國堅決否認有恐嚇之犯行，辯稱：案發當日只有對徐振國說話，並沒有丁○○及
    乙○○說話，且當時係說「隨便你」，而非說「你試試看」。選任辯護人則為被
    告辯護稱：(一)告訴人乙○○並未與被告發生衝突，卻逕行提出恐嚇告訴，其動機
    目的已有可疑；(二)案發當日與被告發生口角衝突者，為丁○○，而出面阻擋被告
    之人，確係徐振國，故乙○○僅係陪同在側而已；(三)被告曾於案發同日向檢察官
    申告遭徐振國恐嚇，故徐振國之地位顯然偏頗；(四)證人己○○及庚○○之證詞均
    避重就輕，不足採信等語。經查：
    (一)告訴人乙○○（即丁○○之子，證人徐振國之弟）於檢察官提出告訴時雖表示
      ：「民國九十年三月六日下午十五時許，在苗栗地檢候審廣場時，因案件與我
      商談和解事宜中，口出：『你們若執意要告，就給我試試看』，當時還有親友
      目睹‧‧‧（問：當時眾親友間聽了有何反應？）親友均在稍後離去，感到害
      怕」，惟證人徐振國於偵訊時則表示：「丙○○見到我們態度惡劣，說你們不
      是不告嗎，我們不理他，他跑到父親前大聲說：你怎麼當叔叔的。我拍他肩說
      你怎麼當侄子的，便回坐休息，他立刻回過臉，以客語說你們試試看，讓我們
      心生害怕，並躲至另一角落，我們未說要叫小鬼」，證人庚○○於偵訊時則表
      示：「基（即被告）與國（即徐振國）二人口氣均不好，我聽基好像以國語說
      走著瞧，我聽國說請法官在庭上處理，其他我與林茂盛（應為己○○之誤）聊
      天，未注意到」，證人己○○則於偵訊時證述：「見基、國互相爭吵，口氣不
      好，基向國很大聲說（客語）你們試試看，確實邦未對基說不利的話」，則被
      告如有恐嚇，其恐嚇之對象究為徐振國或乙○○，已有可疑。又如認被告係對
      徐啟邦之親友全部恐嚇，則以案發時，告訴人係與兄徐振國、父丁○○及庚○○、己○○一起出庭，而被告則係與其妻子李牡丹出庭（見告訴人所提之說明
      狀），參照被告為三十二年出生，而告訴人乙○○係五十六年出生，如被告確
      於言語衝突時出言：「你們試試看」，即令告訴人等心生畏懼，亦頗存疑。
    (二)告訴人於本院九十年九月四日訊問時表示：「那天我們在地檢署那邊等開庭，
      後來被告進來後就坐在隔壁的椅子上，後來我們講一講越說越激烈，被告就坐
      在椅子上說，如果我們繼續要告他，大家就試試看，並想要站起來打人，因為
      他以前有打人的習慣，我哥哥就趕快走過去按住被告，後來我爸爸就帶我去按
      鈴申告被告恐嚇，我就留在那裡作筆錄，我父親就回去開庭，後來的事我就不
      知道了。」，而丁○○則於同日訊問時表示：「當天我與證人（即庚○○、己○○）與我兒子乙○○在地檢署偵查庭外的椅子坐著，後來被告與他太太就進
      來地檢署，被告看到我們後就與他太太跑到我們面前，對我們說這件案子不是
      不告了嗎，我說他還在恐嚇我家，所以我還要繼續告他，被告就說（你再試試
      看）並衝到我前面來作勢要打我，後來我兒子徐振國就上前擋住被告，並向被
      告說不要在那裡咆哮，有甚麼事到法官面前講，被告又說騷擾的電話不是他打
      的，後來他太太在旁邊打圓場，被告才沒有再繼續咆哮，後來我們就起來到旁
      邊的位置去坐，後來我就叫乙○○去按鈴控告，三月六日那天我沒有提恐嚇的
      告訴，只有我兒子乙○○提出告訴。」，則就乙○○、丁○○及徐振國三人所
      敘情節，已有明顯不同。參以證人庚○○於本院九十年九月四日訊問時表示：
      「我當天與丁○○到地檢署，當時是我們先到地檢署，後來被告到達後就與告
      訴人坐在椅子上說話，被告當時是坐在另一排的椅子上，雙方隔了一段距離，
      後來我就聽到被告與告訴人大聲的在吵鬧，但我忘記他們是坐著或是站著吵架
      ，後來我聽到被告對告訴人用客家話說（你試試看），後來好像有人說要去告
      ，我記得好像是乙○○二兄弟去按鈴申告，後來的情形我就記不清楚。」，於
      本院九十一年一月十日訊問時則證述：「當時他們在吵的時候聲音很大，且很
      吵雜，所以我們就停止聊天，停下來後我們就聽到被告說『試試看』的話。」
      ，則不僅與其於偵訊時所言：「我聽基好像以國語說走著瞧」之詞已有不合，
      且證人於雙方爭吵中何以未聞其他之話，而獨聞「試試看」之語，亦頗存疑。
      又證人己○○於本院九十年一月十日訊問時雖表示：聽到被告與告訴人等吵架
      聲音很大，可能是談電話騷擾的問題，但我聽到被告說（你試試看）的話後，
      我看見乙○○、徐振國就離開等語，惟查，己○○在偵訊時係表示：案發時係
      丙○○與徐振國爭吵一節，與前述乙○○、丁○○所言並不盡相符，且證人己○○與庚○○既均為告訴人之父丁○○之友人，故尚難僅此有瑕疵之證言遽予
      採信。綜上所述，實難以告訴人與證人徐振國、庚○○及己○○不一之證詞即
      遽認被告確有於九十年三月六日十五時許為恐嚇之犯行，此外本院復查無其他
      積極證據，足認被告有公訴人所指之犯行，既無法證明被告犯罪，揆諸首揭判
      例，自應為被告無罪之諭知。
參、不受理部分：
一、公訴意旨如上事實欄所載，另認被告丙○○涉有刑法第二百七十七條第一項之傷
    害罪嫌。
二、按告訴乃論之罪，其告訴經撤回者，應諭知不受理之判決，此為刑事訴訟法第三
    百零三條第三款所明定。本件被告所涉傷害部分，經公訴人以刑法第二百七十七
    條第一項之傷害罪提起公訴，依照同法第二百八十七條規定係屬告訴乃論之罪，
    茲經告訴人丁○○於第一審辯論終結前當庭撤回告訴，爰諭知不受理之判決。
據上論斷，應依刑事訴訟法第二百九十九條第一項前段、第三百零一條第一項、第三
百零三條第三款，刑法第三百零五條、第四十一條第一項前段，罰金罰鍰提高標準條
例一條前段、第二條，判決如主文。
本案經檢察官李基彰到庭執行職務。
中      華      民      國    九十一    年      二      月     十九     日
                                臺灣苗栗地方法院刑事第二庭
                                        法  官  黃  建  都
右正本證明與原本無異
如不服本判決，應於送達後十日內向本院提出上訴狀（須附繕本），上訴於臺灣高等
法院臺中分院。
                                        書記官  黃  士  益
中      華      民      國    九十一    年      二      月     十九     日
附錄論罪科刑法條
刑法第三百零五條
以加害生命、身體、自由、名譽、財產之事，恐嚇他人致生危害於安全者，處二年以
下有期徒刑、拘役或三百元以下罰金。
